---
title: "Rapport de Physiologie végétale"
subtitle: "Mon sous-titre"
author: "Pierre Tocquin"
date: "24 février 2018"
output:
  pdf_document:
      fig_caption: yes
bibliography: biblio_TP-1.bib
---

```{r libraries, echo=FALSE, eval=TRUE, message=FALSE, warning=FALSE}
# Installation d'une librairie pour la production de graphiques`
# install.packages("ggplot2")
library(ggplot2)
# Installation d'une librairie pour la gestion des données tabulaires
# install.packages("data.table")
library(data.table)
```

# Introduction

L'introduction contient les éléments, étayés par la littérature scientifique, qui supportent la ou les hypothèses que vous allez évaluer par votre expérimentation. A ce titre, toute information doit être reliée à sa source, c'est à dire à une référence bibliographique.

Ceci est un exemple de référence à 2 publications [@petrasek_phytotropins_2003; @symons_interactions_2003]

**Votre introduction sera concise mais devra permettre à ceux qui la lisent de comprendre (1) le contexte de votre travail, (2) les éléments concrets sur lesquels vous vous appuyez et qui vous amènent à (3) élaborer votre question/hypothèse.**

# Matériel et méthodes

Cette section décrit les conditions de votre expérimentation, ainsi que le matériel utilisé. **L'idée générale est que, sur bases des informations fournies, il soit possible de reproduire exactement votre expérience**. Pensez à structurer votre matériel et méthodes en considérant par exemple (1) le matériel végétal utilisé et les conditions de  culture, (2) votre dispositif expérimental et (3) les méthodes et outils utilisés pour l'analyse (y compris les éventuels logiciels utilisés).

**Utilisez toujours un style concis ! Pas de bla-bla !**

# Résultats

```{r, echo=FALSE}
# Lecture des données csv, méthode data.table
data1 <- fread(input = "student1/resulat.csv")
data2 <- fread(input = "student2/gravi.csv")

# Mise en forme des données, méthode data.table ###################################################
data1.summarized <- data1[,
                          list(diff=longueur[jour==1]-longueur[jour==0]),
                          by=list(plante, lumière)][, 
                                                    list(mean=mean(diff), sd=sd(diff)),
                                                    by=lumière]

data2.summarized <- data2[time == 1,
                          list(direction=mean(angle-180), ecarttype=sd(angle-180)),
                          by=list(Position, NPA)]

```

Cette partie est descriptive: vous y décrivez vos résulats **sans les discuter**. Chaque tableau ou chaque graphique y est analysé **complètement** en y faisant référence.

```{r, echo=FALSE, fig.height=3, fig.width=5, fig.cap="**Mon titre.** Voici une explication."}
g  <- ggplot(data = data2.summarized, mapping = aes(x = Position, y = direction, fill = NPA))

# Création du graphique
g.basic <- g + 
  # choix d'un barplot
  geom_bar(stat = "identity", position = position_dodge(), color = "black") +
  # ajout des écart-types
  geom_errorbar(width=.25, aes(ymin=direction-ecarttype, ymax=direction),  
  # re-positionnement correct des barres d'erreur
                position=position_dodge(.9)) +
  scale_y_continuous(breaks=c(-50,-25,0))
g.basic
```



# Discussion et conclusion

Dans cette partie, vous rappelez brièvement votre hypothèse et faites la synthèse des observations. En intégrant vos différentes observations et en les reliant à ce que vous connaissez de la littérature, vous pouvez élaborer une discussion (attention, pas de bla-bla, quantité != qualité) et une conclusion. 

**N'essayez jamais de faire dire à une expérience ce qu'elle ne peut pas vous dire, imaginez plutôt ce qu'il faudrait faire pour aller plus loin.**


# Références

**Ce dernier titre est placé tout à la fin de votre document de sorte que `R` y insère automatiquement les références que vous avez citées dans votre texte.**















